最高法院刑事判決　　　　　　　　　　　　　　　九十一年度台上字第六八二九號
　　上訴人　台灣高等法院檢察署檢察官
　　被　告　甲○○
右上訴人因被告偽造文書案件，不服台灣高等法院中華民國九十年八月二十九日第二
審更審判決（九十年度上更(二)字第三七八號，起訴案號：台灣台北地方法院檢察署八
十三年度偵字第一九五八五號），提起上訴，本院判決如左：
    主  文
原判決撤銷，發回台灣高等法院。
    理  由
本件原判決以公訴意旨略稱：被告甲○○（即李逢毅）原在台北市○○○路○段二四
八號統一綜合證券股份有限公司營業部擔任營業員，於民國八十三年四月間，為增加
業績，乃向友人即告訴人陳曼玲表示可至該處開戶買賣股票，並向告訴人表示欲向伊
借用股票賣出，於賣出後隨即會再買進歸還，以供其當日沖銷，賺取差價，告訴人因
與被告係舊識乃應允之，惟表示每次借票賣出時，均須經伊同意。告訴人旋於同年月
二十七日至該公司開戶，並由被告代刻往來印鑑章，及將該印鑑章及股票集中保管公
司所發之存摺等交由被告保管，於每次股票買賣交易均委由被告代為蓋用前開印鑑於
有關交割文件上；詎被告嗣因經營棄土場急需款項周轉，竟未經告訴人之同意，意圖
為自己不法之所有，基於概括之犯意，而違背其當初接受告訴人之委託，陸續擅自將
告訴人所有之股票全部賣出，並未經告訴人之同意，於有關之交割文件資料上盜用前
開印鑑，將賣出之款項據為己有，且告訴人於同年四月十二日、二十二日欲買進福聚
、開發等股票時，被告明知並未依其委託買進，卻向告訴人佯稱已成交，使告訴人陷
於錯誤，將新台幣（下同）一百四十二萬三千二百零四元、二百七十八萬零七百六十
九元之款項匯入被告之弟李峻松在世華聯合商業銀行復興分行第000000000
0－0號帳戶內，被告再將該款項提走；至八十三年八月二十四日告訴人去電至上開
證券公司營業部欲出售伊所有之國喬公司股票時，因已遭被告賣出，始知上情等情，
因認被告涉犯刑法第二百十條、第二百十六條、第二百十七條、第三百三十九條、第
三百四十二條等罪嫌。但經審理結果，認為不能證明被告犯罪，因而撤銷第一審之科
刑判決，改判諭知被告無罪。固非無見。
惟查：(一)、審理事實之法院對於被告有利及不利之證據，應一律注意，詳為調查，綜
合全案證據資料，本於經驗法則以定其取捨，並將取捨證據及得心證之理由於判決內
詳為說明。依據卷附資料，本件告訴人當時買進國喬、士電、福聚、開發、台塑等股
票有參與除息、除權，若原判決所認定被告係經告訴人同意長期借用股票，被告有權
處分該股票，且處分所得之資金，亦屬被告借得之物，則告訴人如何有正確數額之股
票得參與除息及除權，告訴人所稱借予當日沖銷似非完全無稽，原判決對此不利被告
之證據，何以不足採？未敘明其心證理由，不無判決理由欠備之違法。(二)、本件被告
以告訴人名義買賣股票，用以股票交割款項支付之支票，被告如何領取？領取後如何
背書使用？告訴人於原審審判期日請求向台灣證券交易所股份有限公司調取該公司八
十三年十月二十四日台證稽字第一八四七九號函所附之「附件一」查核報告書中證
件一至十五之資料，以查明被告有無偽造文書犯行。此非不能調查或不易調查，原審
未予調查，又未認其無調查之必要，以裁定駁回之，其所踐行之訴訟程序，自難謂非
違法。上訴意旨指摘原判決不當，非無理由，應認原判決仍有撤銷發回更審之原因。
又我國實施當日沖銷制度後，每一帳戶當日沖銷額度有無限制，此與認定被告有無向
告訴人帳戶借用股票作當日沖銷，至有關係，案經發回，宜併注意及之。
據上論結，應依刑事訴訟法第三百九十七條、第四百零一條，判決如主文。
中      華      民      國    九十一    年     十一     月    二十八    日
                              最高法院刑事第九庭
                                  審判長法官  陳  炳  煌
                                        法官  陳  正  庸
                                        法官  韓  金  秀
                                        法官  吳  信  銘
                                        法官  徐  文  亮
      右正本證明與原本無異
                                              書  記  官
中      華      民      國    九十一    年     十二     月      六      日
